臺灣高等法院臺中分院刑事裁定
111年度聲字第1969號
聲  請  人  
即  被  告  PHAN VAN THUAN(中文名：潘文順)



                 
上列聲請人即被告因違反森林法案件（111年度上訴字第1169號
），聲請撤銷限制出境出海處分，本院裁定如下：
    主  文
聲請駁回。
    理  由
一、聲請意旨略以：聲請人即被告 PHAN VAN THUAN（中文名：
    潘文順，下稱聲請人）於本案歷次偵、審程序均如期準時到
    庭應訊，對於偵、審過程亦相當配合，不曾規避陳述，可認
    聲請人於本案訴訟程序之進行，不僅未有遲滯阻撓，更係有
    助益、加速之情形甚明。又聲請人於我國工作業已超過6年
    之久，生活重心均位於我國，亦無規劃行將前往他國長期就
    業之計畫，是足認聲請人並無驟然離開我國之動機。又聲請
    人於我國生活6年之久，始終堅守工作崗位，不願如同諸多
    外籍工作者般，脫離仲介管理而成為違法人士，更係於本案
    審理過程中，因居留證到期問題，請求鈞院安排庭期，俾利
    其展延居留證，均足證聲請人一心只想留在我國持續工作，
    以扶養遠在家鄉生活之父母、妻小。況聲請人之幼女甫於民
    國111年4月出生，聲請人之經濟壓力倍增，其無不希望能持
    續於我國戮力工作，縱使其身歷訴訟程序之中，聲請人亦係
    專心致力於工作之上，而別無他求，此益徵聲請人並無任何
    出境（海）之動機，至為明確，聲請人實無逃匿國外之計畫
    與動機，應無限制出境（海）之必要性，為此聲請撤銷限制
    出境出海處分等語。
二、按被告犯罪嫌疑重大，而有下列各款情形之一者，必要時檢
    察官或法官得逕行限制出境、出海。但所犯係最重本刑為拘
    役或專科罰金之案件，不得逕行限制之：㈠無一定之住、居
    所者。㈡有相當理由足認有逃亡之虞者。㈢有相當理由足認有
    湮滅、偽造、變造證據或勾串共犯或證人之虞者；審判中限
    制出境、出海每次不得逾8月，犯最重本刑為有期徒刑10年
    以下之罪者，累計不得逾5年；其餘之罪，累計不得逾10年
    ，刑事訴訟法第93條之2第1項、第93條之3第2項後段分別定
    有明文。又刑事訴訟上之限制出境、出海，其目的在避免被
    告出境滯留他國，俾保全偵查、審判程序之進行及刑罰之執
    行。被告有無刑事訴訟法第93條之2第1項規定之限制出境、
    出海要件，應否限制出境、出海，以及限制後其限制原因是
    否仍然存在，有無繼續限制之必要，俱屬事實審法院依職權
    裁量之事項，事實審法院自得斟酌訴訟進行程度及其他一切
    情事而為認定。倘就客觀情事觀察，法院限制出境、出海之
    裁定或延長限制出境、出海之裁定，在目的與手段間之衡量
    ，並無明顯違反比例原則情形，即無違法或不當（最高法院
    110年度台抗字第774號裁定意旨參照）。
三、經查：
　㈠聲請人因違反森林法等案件，前經臺灣南投地方法院（下稱
    南投地院）以110年度訴字第294號判決聲請人犯森林法第52
    條第3項、第1項第4款、第6款之竊取森林主產物貴重木罪，
    處有期徒刑1年4月，併科罰金新臺幣300萬元。聲請人提起
    上訴後，現由本院111年度上訴字第1169號案件審理中，有
    前揭判決書及南投地院檢送相關卷證之111年5月12日投院璋
    刑辰110訴294字第005917號函附於本院卷可佐，是依檢察官
    起訴書及前揭判決書所引卷證及事實認定，自形式上觀察，
    已足認聲請人犯罪嫌疑重大。
　㈡聲請人於聲請意旨中雖稱在我國生活6年之久，生活重心都在
    我國，且始終堅守工作崗位，一心只想留在我國持續工作，
    以扶養遠在家鄉生活之父母、妻小，被告並無任何出境（海
    ）之動機等云云。然查聲請人為越南籍人士，父母妻兒等家
    人均居住該國，且聲請人涉犯為最輕本刑1年以上有期徒刑
    及併科罰金新臺幣100萬以上之罪，前經原審判處有期徒刑1
    年4月，併科罰金新臺幣300萬元，聲請人在面對將來可能入
    監執行以及需支付鉅額罰金之情況下，將可預知已無法達成
    前述想在臺持續工作並以此扶養家人之目的，一旦解除限制
    出境，則基於趨吉避凶、脫免責任之基本人性，實難期聲請
    人日後如經判決有罪確定後之執行程序能如期到場，客觀上
    確存有潛逃回國以規避本案執行之動機，有相當理由足認聲
    請人有逃亡之虞，具有刑事訴訟法第93條之2第1項第2款限
    制出境、出海之事由。復依比例原則權衡限制出境、出海之
    處分對基本權干預屬較為輕微之手段、聲請人居住及遷徙自
    由權受限制之程度；本案尚未確定，國家刑事審判權及可能
    之刑罰執行權遂行公益，並考量聲請人所涉本案犯罪情節與
    所犯罪名之輕重，依目前訴訟進度及如前述，聲請人非無可
    能為規避本案刑責而潛逃回國等各情，仍認有對聲請人施以
    限制出境、出海強制處分之必要。
四、綜上，基於保全審判程序順利進行或後續可能刑罰執行之重
    大公共利益目的，及限制出境、出海已屬選擇限制被告基本
    權利較為輕微之替代保全手段，本院認現階段並無解除聲請
    人限制出境、出海之正當事由，聲請人仍有限制出境、出海
    之必要。聲請人執前詞請求解除限制出境云云，為無理由，
    應予駁回。
據上論斷，依刑事訴訟法第220條，裁定如主文。
中　　華　　民　　國　　111 　年　　10　　月　　5 　　日
            刑事第三庭    審判長法　官  楊  真  明
　　　　　　　　　　　　        法　官  李  明  鴻
　　　　　　　　　　　　　      法　官  楊  欣  怡
以上正本證明與原本無異。
如不服本裁定，應於收受送達後5日內向本院提出抗告書狀（須
附繕本）。因疫情而遲誤不變期間，得向法院聲請回復原狀。

                                書記官  孫  銘  宏
　　　　　　　　　　　　　　　　
中　　華　　民　　國　　111 　年　　10　　月　　5 　　日